臺灣高等法院刑事判決
108年度上訴字第4018號
上  訴  人  
即  被  告  李善明  


選任辯護人  陳亮佑律師
            黃鈺淳律師
            陳家祥律師
上列上訴人即被告因違反槍砲彈藥刀械管制條例案件，不服臺灣
桃園地方法院107年度訴字第1005號，中華民國108年5月6日第一
審判決（起訴案號：臺灣桃園地方檢察署106年度偵字第26242號
），提起上訴，本院判決如下：
    主  文
上訴駁回。
    事  實
一、李善明明知制式手槍及制式子彈，分別係槍砲彈藥刀械管制
    條例所列管之槍砲、彈藥，非經中央主管機關許可，不得寄
    藏，竟基於非法寄藏制式手槍及制式子彈之犯意，於民國10
    4 年3 月間某日，在桃園市桃園區大業路某處，受友人李傳
    文（業於104 年5 月1 日死亡）之託，保管李傳文所交付之
    制式半自動手槍1 枝（槍枝管制編號：0000000000號，含彈
    匣1 個，下稱制式手槍）、制式子彈3 顆（下稱制式子彈）
    ，而非法藏放之。嗣於106 年10月1 日下午1 時30分許，李
    善明在桃園市○○區○○路00號地下2 樓嘟嘟房停車場內，與停
    車場管理員黃峻竑因停車場管理問題發生糾紛，當場自隨身
    腰包取出制式手槍，並擊發制式子彈2 顆，其中1發制式子
    彈射入黃峻竑體內，致黃峻竑有右臀槍傷（此部分所涉犯傷
    害罪嫌未據告訴）後，隨即離開現場。至同日下午2 時43分
    許，李善明於犯罪遭發覺前，主動以電話聯絡桃園市政府警
    察局桃園分局偵查隊（下稱偵查隊）員警何昇陽，2 人於同
    日下午3 時許在桃園市○○區○○路0 段0 號桃園巨蛋體育館附
    近某處見面，李善明主動坦承犯行，並交付制式手槍及擊發
    後所餘制式子彈1 顆與警查扣而自首，因而查悉上情。
二、案經桃園市政府警察局桃園分局移送臺灣桃園地方檢察署檢
    察官偵查起訴。 
    理  由
一、證據能力部分：
（一）本院以下所引用被告李善明以外之人於審判外之陳述，檢
      察官及被告、辯護人於本院準備程序及審判期日中，均同
      意有證據能力（見本院卷第90頁至第91頁、第202頁至第2
      06頁），且本院審酌各該證據資料製作時之情況，亦無違
      法不當或證明力明顯過低之瑕疵，以之作為證據應屬適當
      ，依刑事訴訟法第159 條之5 規定，均具證據能力。
（二）至於本判決所引用之非供述證據部分，與本案均有關聯性
      ，亦無證據證明係實施刑事訴訟程序之公務員以不法方式
      所取得，依刑事訴訟法第158 條之4 之反面解釋，當有證
      據能力，本院復於審理時，提示並告以要旨，使檢察官及
      被告、辯護人充分表示意見，自得為證據使用。
二、上揭犯罪事實，業據被告於警詢、偵查、原審及本院準備程
    序、審理中均坦承不諱（見偵卷第5 頁反面至第6 頁反面、
    第53頁、第76頁反面至第77頁；原審卷第20頁反面、第60頁
    反面；本院卷第88頁、第207頁），核與證人即被害人黃峻
    竑於警詢及偵查中（見偵卷第13頁至第14頁、第62頁）、證
    人即現場目擊者謝明如於警詢時（見偵卷第17頁至第18頁）
    、證人即偵查隊員警何昇陽於偵查中（見偵卷第100頁）所
    為之證述均屬相符，復有桃園市政府警察局桃園分局扣押筆
    錄、扣押物品目錄表（見偵卷第19頁至第27頁）、車輛詳細
    資料（見偵卷第33頁）、被告手機通話紀錄翻拍照片（見偵
    卷第34頁）、被告與黃峻竑之和解書（見偵卷第35頁）、現
    場蒐證照片（見偵卷第36頁至第37頁、第40頁至第43頁）、
    行車紀錄器錄影畫面截圖（見偵卷第38頁至第39頁）、沙爾
    德聖保祿修女會醫療財團法人聖保祿醫院（下稱聖保祿醫院
    ）診斷證明書（見偵卷第67頁）等件附卷可查，並有扣案之
    制式手槍1 枝（含彈匣1 個）、制式子彈1 顆、彈殼2 顆、
    彈頭1 顆可資佐證。而扣案手槍1 枝及子彈1 顆經送請內政
    部警政署刑事警察局以檢視法、性能檢驗法、試射法、比對
    顯微鏡法鑑驗後，可認定扣案手槍係口徑6.35 mm （0.25吋
    ）制式半自動手槍，研判為捷克CZ廠92型，槍號為A436083
    ，槍管內具6 條右旋來復線，擊發功能正常，可供擊發同口
    徑制式子彈使用，具殺傷力；另送鑑之扣案子彈1 顆，係口
    徑0.25吋制式子彈，經試射，可擊發，具殺傷力。至扣案之
    被告擊發後遺留之彈殼2 顆及自黃峻竑身體取出之彈頭1 顆
    ，經比對彈殼彈底特徵紋痕及彈頭來復線特徵紋痕皆相符合
    ，均係由扣案之制式手槍所擊發等節，有內政部警政署刑事
    警察局107 年1 月8 日刑鑑字第1068001181號鑑定書、107 
    年3 月8 日刑鑑字第1070500127號函文可證（見偵卷第81頁
    至第83頁、第84頁），足認扣案之制式手槍1把、制式子彈1
     顆及已遭被告擊發之制式子彈2 顆均有殺傷力。被告之任
    意性自白應認與事實相符，堪以採信。進而，本案事證明確
    ，被告犯行堪以認定，應予依法論科。
三、論罪部分：
（一）按寄藏與持有，均將物品置於自己實力支配之下，僅寄藏
      必先有他人之持有行為，而後始為之受寄代藏而已，故寄
      藏之受人委託代為保管，其保管之本身，亦屬持有，惟槍
      砲彈藥刀械管制條例既將「持有」與「寄藏」行為分別處
      罰，則因寄藏而代為保管，保管本身所為持有，既為寄藏
      之當然結果，自僅就寄藏行為為包括之評價。經查，被告
      因受李傳文委託代為保管制式手槍1 枝、制式子彈3 顆而
      持有該槍、彈，係寄藏之當然結果，自不另就持有論罪。
      是核被告所為，係犯槍砲彈藥刀械管制條例第7 條第4 項
      非法寄藏手槍罪及同條例第12條第4 項非法寄藏子彈罪。
（二）次按非法持有、寄藏、出借槍砲彈藥刀械等違禁物，所侵
      害者為社會法益，如所持有、寄藏或出借客體之種類相同
      （如同為手槍，或同為子彈者），縱令同種類之客體有數
      個（如數枝手槍、數顆子彈），仍為單純一罪，不發生想
      像競合犯之問題；若同時持有、寄藏或出借二不相同種類
      之客體（如同時持有手槍及子彈），則為一行為觸犯數罪
      名之想像競合犯（最高法院82年度台上字第5303號判決意
      旨參照）。經查，被告同時寄藏具殺傷力之制式子彈3 顆
      ，因所持有客體之種類相同，屬單純一罪，固不發生想像
      競合犯之問題，惟被告以一行為同時寄藏制式手槍1 枝及
      制式子彈3顆，而同時觸犯非法寄藏手槍罪及非法寄藏子
      彈罪，則為想像競合犯，依刑法第55條規定，應從一重論
      以非法寄藏手槍罪。
（三）另按犯人在犯罪未發覺之前，向檢察官或司法警察官告知
      其犯罪，而不逃避接受裁判，即與刑法第62條規定自首之
      條件相符，不以言明自首並願受裁判為必要，又該條所謂
      未發覺之罪，固非以有偵查犯罪權之機關或人員確知其人
      犯罪無誤為必要，而對於其發生嫌疑時，即得謂為已發覺
      ；但此項對犯人之嫌疑，仍須有確切之根據得為合理之可
      疑者，始足當之，若單純主觀上之懷疑，要不得謂已發生
      嫌疑（最高法院85年度台上字第4908號判決意旨參照）。
      又按犯本條例之罪自首，並報繳其持有之全部槍砲、彈藥
      、刀械者，減輕或免除其刑，槍砲彈藥刀械管制條例第18
      條第1 項前段亦定有明文，此條項有關自首報繳而減輕或
      免除其刑之規定，乃刑法第62條但書所稱之特別規定，應
      優先適用槍砲彈藥刀械管制條例第18條第1 項前段規定。
      經查，被告於本案案發當日下午2 時43分許，主動以電話
      聯絡偵查隊員警何昇陽，2 人於同日下午3 時許在桃園巨
      蛋體育館附近某處見面，見面後被告隨即主動坦承全部犯
      行，並繳付制式手槍及擊發後所餘制式子彈1顆與警查扣
      而自首等情，業經被告於原審審理中供述明確（見原審卷
      第61頁），核與證人何昇陽於偵查中之證述（見偵卷第10
      0頁）完全相符，更有被告手機通話紀錄翻拍照片1張足佐
      （見偵卷第34頁）。而證人即目擊者謝明如於同日下午3 
      時14分許始至桃園分局武陵派出所製作筆錄，證述案發經
      過，及被害人黃峻竑則因遭被告開槍射擊，先至聖保祿醫
      院急診，嗣於同日晚間6 時50分方在該醫院接受警方詢問
      ，指認遭被告持槍射擊等情，分別業據證人謝明如、黃峻
      竑於警詢中分別證述甚詳（見偵卷第13頁至第14頁、第17
      頁至第18頁）。足認在被告主動坦承犯行前，警方尚無何
      客觀上確切根據，而可合理懷疑被告涉有寄藏扣案之制式
      手槍及制式子彈之犯行，則被告既於員警確知其犯行之前
      ，即向員警坦承全部犯行，並表示願意接受裁判，且報繳
      其寄藏之全部槍彈，自應依槍砲彈藥刀械管制條例第18條
      第1 項前段規定，減輕或免除其刑。
（四）至被告之選任辯護人雖另為其辯稱：案發當天被告本欲將
      制式手槍、子彈丟棄，卻因停車場管理問題與受害人發生
      爭執，一時情急之下方持制式槍、彈欲警告受害人，卻因
      而誤傷受害人。被告誤傷受害人後，隨即自首並繳回制式
      槍、彈，復於同日與受害人達成和解並支付賠償金，犯後
      態度極佳，如以非法寄藏手槍罪之法定刑加以處罰，顯屬
      過重，而有情輕法重之嫌，請求依刑法第59條之規定減輕
      其刑云云。惟按刑法第59條規定之酌量減輕其刑，必須犯
      罪另有特殊之原因與環境，在客觀上足以引起一般同情，
      認為即使予以宣告法定最低度刑，猶嫌過重者，始有其適
      用。此所謂法定最低度刑，固包括法定最低本刑；惟遇有
      其他法定減輕之事由時，則應係指適用其他法定減輕事由
      減輕其刑後之最低度刑而言。是倘被告適用法定減輕事由
      減輕其刑後，猶認其犯罪之情狀顯可憫恕，即使科以該減
      輕後之最低度刑仍嫌過重者，始得適用刑法第59條規定酌
      量減輕其刑（最高法院100 年度台上字第1553號判決意旨
      參照）。經查，被告受李傳文之託，即開始寄藏制式手槍
      及制式子彈，並未存有任何特殊之原因與環境，足以引起
      一般同情，況被告僅因停車場管理問題與受害人發生爭執
      ，即取出制式槍、彈欲威嚇受害人，此舉本已極為不當，
      被告卻更以制式手槍擊發制式子彈2發，導致受害人遭制
      式子彈擊中而受傷，顯見被告寄藏制式槍、彈之危險性甚
      鉅，況被告之犯行，均已依槍砲彈藥刀械管制條例第18條
      第1 項前段減輕其刑，是本案實無宣告法定低度刑，猶嫌
      過重之情，自無刑法第59條酌減刑度規定之適用，是辯護
      人此部分所辯，難認有據。
  (五)沒收部分：
      按違禁物，不問屬於犯罪行為人與否，沒收之，刑法第38
      條第1 項定有明文。經查，扣案之可發射子彈具殺傷力之
      制式手槍1 枝，係違禁物，不論是否為被告所有，應依刑
      法第38條第1 項之規定宣告沒收。至扣案具殺傷力之制式
      子彈3 顆，其中2顆已由被告裝填在制式手槍內後向受害
      人射擊，所餘1顆亦業經內政部警政署刑事警察局鑑驗時
      試射，即全數已經射擊完畢，所餘彈殼及彈頭均已喪失效
      能，不再具有殺傷力，而非違禁物，爰均不予諭知沒收。
四、駁回被告上訴之理由：　　
（一）原審本於同上見解，認被告罪證明確，適用槍砲彈藥刀械
      管制條例第7 條第4 項、第12條第4 項、第18條第1 項，
      刑法第11條、第55條等規定，並審酌被告明知有殺傷力之
      制式槍、彈均屬違禁物，並知悉槍、彈對社會治安之威脅
      及影響，竟仍受託寄藏制式手槍及子彈，不僅對人身安全
      、社會秩序均造成潛在危險，更實際造成受害人受傷之結
      果，應予非難，惟念其犯後坦承犯行，並已賠償受害人之
      損害，知所悔悟，是其犯後態度尚可，兼衡其寄藏槍、彈
      之動機、期間、數量，及其擔任台灣迅雷保安救援總會榮
      譽理事、曾因救災、捐款而多次獲頒感謝狀之生活狀況及
      品行（見原審卷第29頁至第44頁），暨其於警詢時自陳高
      中畢業之教育程度、業商、家庭經濟狀況小康（見偵卷第
      5 頁）等一切情狀，量處有期徒刑2年，併科罰金新臺幣5
      萬元，另已敘明宣告沒收之依據及理由。經核認事用法尚
      無不合，量刑亦屬妥適。
（二）被告上訴意旨略以：被告之前案迄今已經15年之久，於此
      15年間，被告潛心向悔，未再罹刑章，且屢屢透過從事社
      會公益活動之方式，盼求社會接納，另被告僅係單純受友
      人所託，方寄藏本案槍彈，非借用持有為非法活動。再者
      ，若被告因本案入監，恐使事業毀於一旦，並使家庭生計
      陷入困境，因此，懇請依槍砲彈藥刀械管制條例第18條第
      1項減輕其刑，諭知2年以下有期徒刑之宣告刑後，再請求
      給予緩刑，被告願履行法院諭知之繳納公益金及義務勞務
      時數等條件云云。惟查，原判決業已依槍砲彈藥刀械管制
      條例第18條第1 項前段規定，對被告之犯行減輕其刑，並
      斟酌被告犯後自首、坦承犯行之態度，與被告犯罪之動機
      、手段、犯罪時所受之刺激及被告之生活狀況、品行、智
      識程度及犯罪所生之危險等一切情形，而就刑法第57條各
      款之科刑審酌事由予以衡量在案。是原審本於其裁量職權
      所為之量刑，並無量刑過重或違反比例原則、罪刑相當原
      則之情形。其次，被告上訴雖亦辯稱：若被告因本案入監
      ，恐使事業毀於一旦，並使家庭生計陷入困境，請求給予
      緩刑等語，然按緩刑之宣告，除應具備刑法第74條第1 項
      所定之形式要件外，並須有可認為以「暫不執行刑罰為適
      當」之情形，始得為之。查被告雖於5 年以內未曾因故意
      犯罪受有期徒刑以上刑之宣告，惟被告於93年、94年間即
      曾分別因非法剝奪他人行動自由、恐嚇危安等案件，先後
      經法院判處有期徒刑6月、拘役30日確定，有本院被告前
      案紀錄表1份（見本院卷第37頁至第41頁）在卷可稽，即
      前案距離本案發生之時點雖均已超過10年以上，但由被告
      先前犯行與本案犯行之罪質、情節對照以觀，可知顯然相
      去非遠，則被告似非已因時間之經過而痛改前非，仍留存
      好勇鬥狠之習性，是其素行難認良好，復參酌寄藏扣案之
      制式槍、彈，實屬嚴重妨害社會治安之犯罪，且被告寄藏
      之期間亦非短暫，更隨身攜帶制式手槍及子彈，遇與他人
      發生糾紛之場合，即取出威嚇對方，甚至持以實際擊發，
      造成受害人受傷，如此種種，顯與一時不慎致罹刑章之情
      形有別，是並無以暫不執行刑罰為適當之情形，依法無從
      諭知緩刑，故被告之上訴，為無理由，應予駁回。
據上論斷，應依刑事訴訟法第368條，判決如主文。
本案經檢察官洪鈺勛提起公訴，檢察官羅建勛到庭執行職務。
中　　華　　民　　國　 109　　年　　4 　　月　　22　　日
                    刑事第九庭  審判長法　官  潘翠雪
                                      法　官  林庚棟
                                      法　官  葉力旗
以上正本證明與原本無異。
如不服本判決，應於收受送達後20日內向本院提出上訴書狀，其
未敘述上訴之理由者並得於提起上訴後20日內向本院補提理由書
（均須按他造當事人之人數附繕本）「切勿逕送上級法院」。
                                      書記官  王心琳
中　　華　　民　　國　　109 　年　　4 　　月　　22　　日
附錄：本案論罪科刑法條全文
（一）槍砲彈藥刀械管制條例第7條
未經許可，製造、販賣或運輸火砲、肩射武器、機關槍、衝鋒槍
、卡柄槍、自動步槍、普通步槍、馬槍、手槍或各類砲彈、炸彈
、爆裂物者，處無期徒刑或7 年以上有期徒刑，併科新臺幣3 千
萬元以下罰金。
未經許可，轉讓、出租或出借前項所列槍砲、彈藥者，處無期徒
刑或5 年以上有期徒刑，併科新臺幣1 千萬元以下罰金。
意圖供自己或他人犯罪之用，而犯前二項之罪者，處死刑或無期
徒刑；處徒刑者，併科新臺幣5 千萬元以下罰金。
未經許可，持有、寄藏或意圖販賣而陳列第1 項所列槍砲、彈藥
者，處5 年以上有期徒刑，併科新臺幣1 千萬元以下罰金。意圖
供自己或他人犯罪之用，以強盜、搶奪、竊盜或其他非法方法，
持有依法執行公務之人所持有之第1 項所列槍砲、彈藥者，得加
重其刑至二分之一。
第1 項至第3 項之未遂犯罰之。
（二）槍砲彈藥刀械管制條例第12條
未經許可，製造、販賣或運輸子彈者，處1 年以上7 年以下有期
徒刑，併科新台幣500 萬元以下罰金。
未經許可，轉讓、出租或出借子彈者，處6 月以上5 年以下有期
徒刑，併科新台幣300 萬元以下罰金。
意圖供自己或他人犯罪之用，而犯前二項之罪者，處3 年以上1
0 年以下有期徒刑，併科新台幣700 萬元以下罰金。
未經許可，持有、寄藏或意圖販賣而陳列子彈者，處5 年以下有
期徒刑，併科新台幣300 萬元以下罰金。
第1 項至第3 項之未遂犯罰之。